【裁判字號】    99,易,881
【裁判日期】    990630
【裁判案由】    傷害
【裁判全文】
臺灣臺北地方法院刑事判決               99年度易字第881號
公  訴  人  臺灣臺北地方法院檢察署檢察官
被      告  丙○○
            乙○○
上列被告因傷害案件，經檢察官聲請以簡易判決處刑（99年度偵
字第117號），本院認不宜簡易判決處刑，改為通常程序審理，
判決如下：
    主  文
丙○○共同傷害人之身體，處拘役肆拾日，如易科罰金，以新臺
幣壹仟元折算壹日。
乙○○傷害人之身體，處拘役貳拾日，如易科罰金，以新臺幣壹
仟元折算壹日。
    事  實
一、乙○○為設於臺北縣新莊市○○街99巷11弄4之2號冠益國際
    租賃有限公司(下稱冠益公司)之負責人，而案外人楊少嫺於
    民國98年9月11日向冠益公司承租車牌號碼6439-JJ號自用小
    客車，並簽定汽車出租約定切結書，言明於同月16日還車，
    詎楊少嫺屆期未返還該承租車，乙○○於98年10月24日得知
    楊少嫺將上開車輛停放在臺北市○○區○○路2段208號旁之
    停車場內，乃前往取車，並於告知停車場管理員丁○○其為
    車主後，在停車場旁等侯楊少嫺，詎楊少嫺之男友甲○○(
    另經檢察官為不起訴處分，目前再議中)、甲○○之妹婿丙○○於同日19時許，欲前往取車時，丁○○告知其等停車時
    所交付之上開車輛鑰匙已交予乙○○，甲○○及丙○○即上
    前質問，乙○○表明為車行外，並至其駕駛前來停車場的自
    用小客車內取該出租約定切結書時，甲○○及丙○○有所質
    疑仍欲取回上開車輛鑰匙，乙○○認情勢不對，即駕駛其駛
    來停車場之自用小客車離開，而甲○○、丙○○見狀即跳上
    該車，請乙○○停車說清楚，甲○○於右前座將方向盤拉住
    並欲取下車鑰匙而使乙○○停車，丙○○復基於傷害之犯意
    ，自後座徒手捶打乙○○之頭，乙○○怕危險於駕駛至臺北
    市大安區○○○路與信義路口時乃停車下來，詎乙○○基於
    傷害之犯意，徒手向一同下車之丙○○揮拳，丙○○以右手
    抵擋時，受有右手挫傷之傷害，丙○○並承前犯意與甲○○
    共同基於傷害之犯意聯絡，由甲○○架住乙○○、丙○○接
    續徒手毆打乙○○，乙○○倒地後，丙○○復以腳踢乙○○
    ，致乙○○受有頭頂頭皮1×1公分擦傷、右胸挫傷疼痛等傷
    害。
二、案經被害人乙○○、丙○○訴由臺北市政府警察局大安分局
    移送臺灣臺北地方法院檢察署檢察官偵查起訴。
    理  由
一、按被告以外之人於審判外之言詞或書面陳述，除法律有規定
    者外，不得作為證據；又被告以外之人於審判外之陳述，雖
    不符合刑事訴訟法第159條之1至第159條之4之規定，但經當
    事人於審判程序同意作為證據，法院審酌該言詞陳述或書面
    陳述作成時之情況，認為適當者，亦得為證據；又當事人、
    代理人或辯護人於法院調查證據時，知有同法第159條第1項
    不得為證據之情形，而未於言詞辯論終結前聲明異議者，視
    為有前項之同意，刑事訴訟法第159條第1項及第159條之5分
    別定有明文。本判決下列所引被告以外之人於審判外所為之
    供述證據，公訴人及被告乙○○、丙○○對其證據能力並不
    爭執，其至辯論終結前亦未聲明異議，本院審酌上開證據方
    法於製作時之情況，尚無違法不當，應認以之作為證據應屬
    適當。至其餘非供述證據部分，本院亦查無任何違反法定程
    式取得之情形，應認有證據能力。
二、訊據被告丙○○固坦承其有徒手毆打告訴人乙○○等情，惟
    矢口否認有何傷害犯行，辯稱：伊與甲○○去取車時，乙○○並沒有表明身分就開車走，伊為取回鑰匙，而甲○○已跳
    上車，伊就追上去，乙○○下車就對伊揮拳，故伊還手是正
    當防衛云云。訊據被告乙○○矢口否認有何傷害犯行，辯稱
    ：伊沒有動手打人云云。經查：
(一)被告丙○○部分
  1.按正當防必須對於現在不法之侵害始得為之，侵害業已過去
    ，即無正當防衛可言。至彼此互毆，又必以一方初無傷人之
    行為，因除對方不法之侵害而加以還擊，始得以正當防衛論
    。故侵害已過去後之報復行為，與無從分別何方為不法侵害
    之互毆行為，均不得主張防衛權，此有最高法院38年上字第
    1040號判例意旨可資參照。
  2.查告訴人乙○○至停車場時，有以備用鑰匙打開楊少嫺所承
    租上開車輛車門，並向停車場管理員丁○○表明其係車主，
    並在停車場旁等侯楊少嫺約半小時，丁○○於證人甲○○、
    被告丙○○前往取車時，有告知其等停車時所交付之上開車
    鑰匙已交予告訴人乙○○，證人甲○○及被告丙○○即上前
    質問，告訴人乙○○表明為車行外，並至其駕駛前來停車場
    的自用小客車內取該出租約定切結書乙節，業據證人丁○○
    於警詢、本院審理中及告訴人乙○○於警詢、偵查、本院審
    理中指訴、證述屬實，且互核相符、前後一致，並有汽車出
    租約定切結書在卷可憑，應堪信證人丁○○之證述及告訴人
    乙○○之指訴、證述為屬實。況衡情，如告訴人乙○○不欲
    表明其為車行，大可以其備用鑰匙自行將上開車輛開走，何
    必徒花半小時之久之時間在停車場等侯楊少嫺，益徵被告丙○○辯稱告訴人乙○○並未表明其為車行云云，係屬事後卸
    責之詞，不可採信。
  3.又告訴人乙○○於本院審理中證稱：伊怕丙○○、甲○○對
    伊不利，即駕駛伊開來停車場之自用小客車離開，而甲○○
    、丙○○見狀即跳上該車，甲○○將方向盤拉住並欲取下車
    鑰匙使伊停車，丙○○自後座徒手捶打伊頭，伊怕危險於駛
    至臺北市大安區○○○路與信義路口時乃停車下來，甲○○
    即抓住伊，由丙○○徒手毆打，伊倒地後丙○○復以腳踢伊
    之胸口等語，與證人甲○○於審判中證稱：伊確有架住乙○○，且丙○○有將乙○○壓在地下等語相符，堪信告訴人乙○○之證述尚非子虛。又依前所述，告訴人乙○○既已表明
    其係車行，並欲前往其所駕駛前來停車場之自用小客車取該
    出租約定切結書出示予被告丙○○、證人甲○○，則衡情，
    非被告丙○○、證人甲○○來意不善，告訴人乙○○何必趕
    緊駕車離開，況被告丙○○、證人甲○○既屬來意不善，則
    被告丙○○、證人甲○○為使被告停車，被告丙○○在車上
    毆打告訴人乙○○之頭亦非無可能。雖被告丙○○否認有跳
    上告訴人乙○○之自用小客車並在車上毆打告訴人乙○○，
    然告訴人乙○○與被告丙○○互不相識，前無仇細，衡情，
    自無必要干冒誣告罪之風險設詞誣陷被告丙○○之理，況告
    訴人乙○○迭於警詢、偵查及本院審理中之指訴、證述內容
    前後相符，應認告訴人乙○○所為之前揭證述係屬實在。從
    而，既被告丙○○已於告訴人乙○○之車上先行出手毆打告
    訴人乙○○，其辯稱對告訴人之毆打，係屬正當防衛云云，
    依前揭判例意旨，自不成立，是被告所辯，要屬諉卸之詞，
    委無足採。
  4.另證人甲○○固於審判中證稱：乙○○什麼都沒說，並未表
    明自己是車行老闆就衝上他的車子，伊也跟著上車，車上只
    有伊與乙○○2人，乙○○下車後，就朝丙○○揮拳，伊將
    之架住，伊與丙○○均未毆打乙○○等語，然被告丙○○已
    自承有毆打告訴人乙○○，復核與證人丁○○上開證述不符
    ，是證人甲○○之證詞顯然避重就輕。況被告丙○○為證人
    甲○○之妹婿，其與被告丙○○之立場又屬一致，其所為之
    證述，應認係維護被告丙○○之詞，自不能採為對被告有利
    之認定。此外，復有告訴人乙○○提出之臺北市立聯合醫院
    和平院區傷害診斷證明書在卷可稽，其上記載之傷勢，亦與
    告訴人乙○○所為指訴、證述受傷情節吻合，綜上所述，被
    告丙○○確有於上揭時地毆打告訴人乙○○頭部，並由甲○○架住乙○○，丙○○接續以徒手毆打乙○○，迨乙○○倒
    地後，丙○○復以腳踢乙○○，造成乙○○受有頭頂頭皮1
    ×1公分擦傷、右胸挫傷疼痛等傷害之行為，從而，本件事
    證明確，被告丙○○之犯行堪以認定，應依法論科。
(二)被告乙○○部分
  1.查告訴人丙○○於警詢、偵查及本院審理中均指訴、證稱：
    乙○○下車後看見伊就一拳揮過來，伊用手擋住而受傷等語
    ，且證人甲○○於警詢、偵查及本院審理中均亦證稱：乙○○下車就用右手揮拳打丙○○，丙○○就用手抵擋等語，互
    核相符，應認告訴人丙○○前開指訴、證述及證人甲○○所
    為之前揭證述應非子虛。
  2.雖被告乙○○於警詢、偵查及本院準備程序辯稱：伊係從車
    上被拉下來云云，然其嗣於本院審理中以證人身分證稱：伊
    怕危險就下車等語 (本院卷第29頁背面、31頁背面)，前後
    陳述不一，已有疑議，佐以其前揭於本院審理中之證詞，與
    告訴人丙○○、證人甲○○前開指訴、證述相同，可知告訴
    人丙○○、證人甲○○前開指訴、證述被告乙○○係自行下
    車乙節應較可採。又依前開認定，告訴人丙○○既於車內毆
    打被告乙○○，而乙○○係自行下車，其下車後見告訴人丙○○上前而出於反擊之意而揮拳毆打告訴人丙○○，亦非無
    可能。復衡情，告訴人丙○○、證人甲○○與被告乙○○互
    不相識，前無仇細，告訴人丙○○自無必要干冒誣告罪之風
    險而設詞誣陷被告乙○○，證人甲○○亦無必要干冒偽證罪
    責之風險而為虛偽證述之必要，足認告訴人丙○○前揭指訴
    、證述及證人甲○○前揭證述係為實在。
  3.此外，復有告訴人丙○○提出之國泰中醫診所診斷證明書在
    卷可稽，其上記載之傷勢，亦與告訴人丙○○所為指訴、證
    述受傷情節吻合。綜上所述，被告乙○○確有揮拳毆打告訴
    人丙○○，因告訴人用右手抵擋，而受有右手挫傷等傷害之
    行為，被告乙○○所辯，屬卸責之詞，洵無足採。從而，本
    件事證明確，被告乙○○之犯行堪以認定，應依法論科。
  4.另告訴人丙○○提出之98年11月25日之衛生署桃園醫院診斷
    證明書，經核與案發時間98年10月24日已隔1月之久，其上
    記載之傷勢，究否為被告乙○○所造成、有無因果關係，尚
    無法證明，自無法以為認定被告乙○○不利之證據，併此敘
    明。
三、核被告丙○○、乙○○所為，均係犯刑法第277條第1項之傷
    害罪。被告丙○○與甲○○有犯意聯絡、行為分擔，應論以
    共同正犯。爰審酌被告丙○○、乙○○犯後均未坦承犯行，
    犯後態度不佳，且被告丙○○有傷害前科，被告乙○○有違
    反公司法前科，有臺灣高等法院被告前案紀錄表在卷可稽，
    其等素行均非佳，惟被告丙○○毆打告訴人乙○○倒地，造
    成告訴人乙○○傷害非輕，手段確屬不該，惟其係質疑告訴
    人乙○○車主身分而欲取回車鑰匙之犯罪動機尚有可原，而
    被告乙○○僅揮拳毆打告訴人丙○○1次，其犯罪情節較屬
    輕微等一切情狀，分別量處如主文所示之刑，並諭知易科罰
    金之折算標準。又甲○○共同傷害告訴人乙○○部分，雖經
    檢察官以99年度偵字第117號，為不起訴處分，然已經告訴
    人乙○○聲請再議，此部分經認定如上，則應由檢察官另行
    依法處理，附此說明。
據上論斷，應依刑事訴訟法第299條第1項前段，刑法第28條、第
277 條第1項、第41條第1項前段，刑法施行法第1條之1，判決如
主文。
本案經檢察官蔡興華到庭執行職務。
中    華    民    國    99    年    6     月    30    日
                  刑事第十六庭  法  官  羅月君
上正本證明與原本無異。
如不服本判決應於收受送達後10日內向本院提出上訴書狀，並應
敘述具體理由；其未敘述上訴理由者，應於上訴期間屆滿後20日
內向本院補提理由書（均須按他造當事人之人數附繕本）「切勿
逕送上級法院」。
                                書記官  鄭淑丰
中    華    民    國    99    年    6     月    30    日
附錄本案論罪科刑法條全文
中華民國刑法第277條
（普通傷害罪）
傷害人之身體或健康者，處 3 年以下有期徒刑、拘役或 1 千元
以下罰金。
犯前項之罪因而致人於死者，處無期徒刑或 7 年以上有期徒刑
；致重傷者，處 3 年以上 10 年以下有期徒刑。

司法院資訊處製作；財團法人民間司法改革基金會備份。
